臺灣高等法院刑事判決　　　　　　　100年度交上易字第275號
上　訴　人　臺灣臺北地方法院檢察署檢察官
被　　　告　邱斌宏
上列上訴人因被告過失傷害案件，不服臺灣臺北地方法院100年
度交易字第387號，中華民國100年8月5日第一審判決（起訴案號
：臺灣臺北地方法院檢察署100年度偵字第10073號），提起上訴
，本院判決如下：
    主  文
上訴駁回。
    事  實
一、邱斌宏於民國99年8月5日8時50分許，駕駛車牌號碼ＤＣ－
    3408號自用小客車，沿臺北市○○○路○段北往南方向行駛
    ，行經臺北市○○○路○段與杭州南路2段路口，欲左轉往杭
    州南路方向時，原應注意左轉彎時，應距交岔路口30公尺前
    顯示方向燈或手勢，換入內側車道或左轉車道，行至交岔路
    口中心處左轉，並不得占用來車道搶先左轉。且汽車行駛時
    ，駕駛人應注意車前狀況，並隨時採取必要之安全措施，而
    依當時天候晴，有日間自然光線，且為柏油路面，路面乾燥
    、無缺陷、無障礙物、視距良好，並無不能注意之情事情，
    竟冒然左轉且疏未注意車前狀況與沿羅斯福路南往北方向，
    由陳季源所騎乘車牌號碼897-CXM號之機車擦撞，致使陳季
    源人車倒地，受有左腳踝脛腓骨折、左腳跗骨骨折、左腳第
    五蹠骨骨折之傷害。邱斌宏於肇事後，經前開路口員警代為
    報案，嗣員警到場處理時，旋向處理之員警承認肇事自首而
    接受裁判。
二、案經陳季源訴請臺灣臺北地方法院檢察署檢察官偵查起訴。
    理  由
壹、程序部分：
一、本件下列所引用之被告以外之人於警詢、偵訊之陳述，被告
    業於本院準備程序時同意作為證據（本院卷第18頁反面、第
    19 頁），復未於言詞辯論終結前聲明異議，依刑事訴訟法
    第159條之5第2項、第1項規定，視為同意作為證據。本院並
    審酌上揭被告以外之人於警詢時所為之陳述，均係出於自由
    意志，並無證明力顯然過低之情形，於檢察官偵查中所為之
    陳述，亦無顯不可信之情狀，係屬適當，應均有證據能力。
二、本院下列所引用卷內之文書證據、證物之證據能力部分，並
    無證據證明係公務員違背法定程序所取得，且檢察官、被告
    於本院亦均未主張排除下列文書證據、證物之證據能力，迄
    本院言詞辯論終結前亦均未表示異議，本院審酌前揭文書證
    據並無顯不可信之情況與不得作為證據之情形，依刑事訴訟
    法第158條之4反面解釋及第159條之4之規定，認均有證據能
    力。
貳、實體部分：
一、上開事實，業據被告邱斌宏於警詢、偵查中、原審及本院審
    理時供承不諱（見臺北地檢署100年度發查字第544號偵查卷
    《下稱發查卷》第7頁至第8頁反面、臺北地檢署100年度偵
    字第10073號偵查卷《下稱偵字卷》第7頁、原審卷第18 頁
    至第21頁及本院100年9月29日審判程序筆錄），核與告訴人
    陳季源之指訴情節相符（見發查卷第9頁至第10頁、偵字卷
    第6頁），並有臺北市政府警察局中正二分局道路交通事故
    現場圖、補充資料表、調查報告表(一)(二)、談話紀錄表、
    道路交通事故初步分析研判表及事故現場照片一八張等件在
    卷可佐（見發查卷第18頁、第25頁至第31頁、第36頁至第44
    頁），而告訴人確係因本件事故受有左腳踝脛腓骨折、左腳
    跗骨骨折、左腳第五蹠骨骨折之傷害乙情，復有國立臺灣大
    學醫學院附設醫院99年9月3日診字第09909355 26號診斷證
    明書（見發查卷第15頁）在卷足憑。依上開補強證據已足資
    擔保被告於偵查中、原審法院及本院審理時所為之任意性自
    白具有真實性，被告上述自白之犯罪事實，堪信為真。
二、按汽車轉彎時，應距交岔路口30公尺前顯示方向燈或手勢，
    換入內側車道或左轉車道，行至交岔路口中心處左轉，並不
    得占用來車道搶先左轉；汽車行駛時，駕駛人應注意車前狀
    況，並隨時採取必要的安全措施，此道路交通安全規則第
    102條第1項第5款、第94條第4項分別定有明文。被告係領有
    駕駛執照之汽車駕駛人，自應注意上述規定，而有注意義務
    。又依當時天候晴，有日間自然光線、路面鋪裝柏油、乾燥
    、無缺陷、無障礙物、視距良好，並無不能注意之情事，有
    卷附之道路交通事故調查報告表(一)可考，詎被告於左轉彎時
    ，貿然左轉並疏未注意車前狀況，與告訴人騎乘之機車發生
    擦撞而肇事，致使告訴人受有如事實欄所示之傷害，被告對
    於前開肇事實確有過失。又告訴人係因本件車禍而人車倒地
    ，受有上開傷害，被告之過失行為與告訴人之傷害結果間，
    顯有相當因果關係甚明。
    綜上所述，本件事證明確，被告之犯行堪以認定，應予依法
    論科。
三、核被告所為，係犯刑法第284條第1項前段之過失傷害罪。被
    告肇事後，經前開路口員警代為報案，於具有偵查職務之公
    務員即員警據報前往現場處理時，尚不知肇事者姓名，被告
    在場隨即主動承認為肇事者，並不逃避裁判等情，業據被告
    供陳在卷，並有臺北市政府警察局中正二分局道路交通事故
    談話紀錄表、當事人登記聯單、肇事人自首情形紀錄表等件
    （見發查卷第27頁、第32頁至第33頁）在卷可稽，是其對於
    未發覺之犯罪，表示願接受裁判之意，符合刑法第62條前段
    自首之規定。原審認本件事證明確，適用刑法第284條第1項
    前段、第62條、第41條第1項前段、刑法施行法第1條之1第1
    項、第2項前段之規定，並審酌被告疏於注意行車安全，過
    失肇事致使告訴人受傷，傷勢非輕，且犯後迄今仍因與告訴
    人間就賠償金額認知之歧異，終未能與告訴人達成和解，取
    得告訴人之諒解，然念諸其犯後業已坦承犯行，態度良好，
    非無悔意，暨其素行、智識程度、犯罪手段、目的、過失之
    情節輕重等一切情狀，量處拘役40日，並諭知易科罰金之折
    算標準，核其認事、用法均無違誤，量刑亦屬妥適。
四、檢察官上訴主張：告訴人因此車禍傷害，身心備受煎熬，被
    告於發生本件車禍後，一再避不見面，從未對告訴人表示關
    心及探視，遑論與告訴人和解，其犯後態度顯然不佳，原審
    量刑過輕等語。經查：本件被告於車禍發生後曾至醫院探視
    告訴人數次，惟與告訴人間洽談和解時因雙方就第三人責任
    險之保險金是否應包含於和解金額內認知尚有不同，迄今未
    能達成和解等情，業經被告於本院調查時敘明，告訴人於本
    院調查時亦表示，車禍後被告有前來探視係合理的，調解時
    其已將和解金由新台幣180萬調降至110萬，但未獲被告同意
    ，感受不到被告誠意等語，是被告尚無檢察官所指從未對告
    訴人表示關心及探視之情，至於雙方因認知不同，迄今未達
    成和解，誠屬憾事，現正依民事訴訟解決此項爭議，尚難因
    此即認被告犯後態度確屬不佳。本院衡諸量刑輕重，屬於為
    裁判之法院得依職權自由裁量之事項，苟其量刑已以行為人
    之責任為基礎，並斟酌刑法第57條所列一切情狀，在法定刑
    度內，酌量科刑，如無偏執一端，致明顯輕重失衡情形，不
    得遽指為不當或違法。原審判決關於科刑部分，業於理由內
    具體說明其審酌之根據及理由，具體考量告訴人傷勢、迄未
    和解等節，顯係基於行為人之責任基礎，斟酌刑法第57 條
    所列情狀，而為刑之量定，並無裁量權濫用或失之過輕之情
    形。檢察官上訴主張原審量刑過輕，尚無理由，應予駁回。
據上論斷，應依刑事訴訟法第368條，判決如主文。
本案經檢察官林秀濤到庭執行職務。
中    華    民    國   100    年    10    月    13    日
                  刑事第二庭  審判長法  官  洪光燦
                                    法  官  宋松璟
                                    法  官  蘇素娥
以上正本證明與原本無異。
不得上訴。
                                    書記官  戴伯勳
中    華    民    國   100    年    10    月    13    日